臺灣花蓮地方法院民事判決　九十三年度訴字第一○三號
　　原　　　告　甲○○
　　訴訟代理人　林武順律師
　　被　　　告　乙○○
　　訴訟代理人　張秉正律師
右當事人間請求給付借款事件，本院判決如左：
    主    文
被告應連帶給付原告新台幣玖拾萬零捌仟玖佰捌拾捌元，及自民國八十七年三月二十
六日起至清償日止，按年息百分之五計算之利息。
原告其餘之訴駁回。
本判決第一項得假執行。但被告為原告供擔保新台幣玖拾萬零捌仟玖佰捌拾捌元，得
免為假執行。
原告假執行之聲請駁回。
    事    實
甲、原告方面：
  一、聲明：
    １、被告應給付原告新台幣壹佰伍拾參萬捌仟壹佰壹拾元及自民國八十八年三月
        二十六日起至清償日止按年息百分之二十計算之利息。
    ２、訴訟費用由被告負擔。原告願供擔保以代釋明，請求准予為假執行之宣告。
  二、陳述：
    １、緣被告於八十五年四月起至八十五年十二月止，先後以花蓮市第二信用合作
        社田蒲分社支票五紙，向原告調現共計新台幣（下同）貳佰伍拾萬元，約定
        月息二分五厘，其中於八十五年四月十日向原告調現壹佰萬元，除簽發交付
        八十五年五月十日期面額壹佰萬元之支票外，另簽發交付八十五年四月十
        日期，面額二萬五千元之支票充為利息，詎六張支票（原證一號）到期均未
        兌現。被告隨即於八十五年底避債遷移，嗣經原告於八十六年四月十八日在
        台北縣土城市將其尋獲，當即帶至土城分局刑事組後，原告原欲對其提出告
        訴（原證二號：偵辦刑事案件申請書），由於被告再三保證將於短期內還款
        ，且在場之刑事組長張文力從中調處，原告遂同意暫不提出刑事告訴。惟被
        告仍不依約償還債務，經屢次催討後，始於八十六年十一月三十日寄來代售
        土地委託狀（原證三號），請求代為售地還債，經原告於八十七年四月十五
        日完成售地，扣除各項貸款及費用後，出售土地之淨額為三百六十五萬一千
        四百四十元，依民法第二百零五條所定約定定最高利率周年百分之二十計算
        ，其所欠債務本息共三百三十六萬三千八百三十三元（如原證五：附表所示
        ），而原告原可受償二百三十五萬一千四百四十元，惟被告事後串通訴外人
        周秀菊對原告追討五十二萬五千七百二十元（參見原證四號：鈞院九十一年
        度訴字第一八０號及台灣高等法院花蓮分院九十二年度上易字第五三號民事
        判決），原告實際上僅受償一百八十二萬五千七百二十元，是被告尚欠原告
        本息一百五十三萬八千一百一十元，此後被告即未再還款。
    ２、查被告於九十二年四月十一日在鈞院九十一年度訴字第一八０號返還不當得
        利事件中，承認積欠本件原告金錢，並對本件原告所稱：「證人（即本件被
        告）欠二百多萬元，現在還欠我壹佰多萬元」等情，陳稱：「我印象中是
        一百多萬元，詳細要看支票。」等語（參見證六號），足見被告確實積欠原
        告金錢，且係以支票為憑據，不容被告濫予否認至於兩造約定之利息係月
        息二分五里，則由被告於八十五年四月十日以前揭面額一百萬元之支票向原
        告調現，而簽發八十五年四月十日期、面額二萬五千元之支票充為利息，其
        利率乃為月息二分五厘，即可證明。
    ３、被告於九十三年八月十八日所具書狀中，已自認其簽發支票六紙，向原告調
        借款項二百五十二萬五千元之事實，並認自其委託原告出售土地，以出售價
        金抵償積欠原告債務金額為一百八十二萬五千七百二十元一節，依民事訴訟
        法第二百七十九條第一項規定，原告無庸再予舉證。惟被告抗辯：原告應就
        兩造有約定利率負舉證責任，若原告未能舉證，自應依法定利率百分之五計
        算云云，另以利息請求權，因五年間不行使而消滅，而主張利息之請求應付
        八十八年三月二十六日起算。有關被告主張利息應自八十八年三月二十六日
        起算一節，因法律有明文規定利息請求權之時效期間，原告雖對被告此一抗
        辯難以苟同，惟為表對法律之尊重，爰同意就利息之請求權予以減縮自八十
        八年三月二十六日起算，特此陳明。至於被告其他抗辯，原告茲予說明如下
        ：
      查金錢借貸鮮有未約定利息者，此乃眾所週知之事實，況且，被告已自認向
        原告借款二百五十二萬五千元，並自認原告實際受償一百八十二萬元五千七
        百二十元，而被告於鈞院九十一年度訴字第一八０號返還不當得利事件，亦
        自認仍積欠原告一百多萬元，足見兩造間確有利息之約定，否則被告不可能
        猶積欠原告一百多萬元。再者，如依法定利率年息百分之五計算，正如被告
        書狀中所述，則被告積欠之款項僅為九十萬八千九百八十八元，尚不足被告
        所自認之一百多萬元，是兩造間不僅有利息約定，而且遠逾年息百分之五，
        乃屬無庸置疑之事實。
      民國八十四年間，民間以支票借款項，月息通常在二分五釐以上，此亦為眾
        所週知之事實。又查被告自八十四年間起，屢以支票向原告調借款項，一百
        萬元借款，即按月開具二萬五千元之支票充付利息，二十五萬元之借款二個
        月，則開立一萬二千五百元之支票充付利息，七十五萬元之借款一個月，則
        開具一萬八千七百五十元之支票充付利息，此有原告之花蓮市第一信用合作
        社代收票據存摺可稽。足證該借款之利息確係月息二分五釐，不容被告狡賴
        。至於原告所提出發票日八十五年四月十日、面額二萬五千元之支票部分，
        雖然原係被告以之充付利息之支票，然該支票並未兌現，原告需支付他人利
        息，遂向被告請求併付利息，並無不合之處。
      被告抗辯利息應以年息百分之五計算利息一節，顯與事實不符，正如上述。
        何況，被告既簽發支票交付原告以資調借現金，縱使未約定利率，惟依票據
        法第二十八條第二項規定，年利乃為六釐（即年息百分之六），亦非被告所
        稱之年息百分之五。此外，被告於所提書狀中，至少已自認仍積欠原告九十
        萬八千九百八十八元及自八十八年三月二十六日起算之利息，竟拒不清償，
        猶請求法院駁回原告之訴，殊有未合。
  三、證據：提出支票六紙，刑事案件申請書，委託狀，鈞院九十一年訴字
      第一八０號及台灣高等法院花蓮分院九十二年度上易字第五三號民事判決，
      被告乙○○積欠本金及利息計算表，鈞院九十一年度訴字第一八號返還不當
      得利事件九二年四月十一日筆錄等件影本，花蓮市第一信用合作社代收票據
      憑摺（節本）影本。
乙、被告方面：
  一、聲明：
    １、訴訟費用由原告負擔。
    ２、如受不利之判決，被告願供擔保，請准免為假執行。
  二、陳述：
    １、按原告提出被告所簽發之支票六紙，向其調借款項二百五十二萬五千元部份
        ，被告自認。
    ２、另依另案（台灣花蓮地方法院九十一年度訴字第一八０號）判決認定，被告
        委託原告出售其土地，以其出售價金抵償被告積欠原告債務金額為一百八十
        二萬五千七百二十元。
    ３、惟原告主張兩造就上開借款約定利率為月息二分五，被告否認之，蓋原告一
        面主張發票日八十五年四月十日，面額二萬五千元之支票係發票日八十五年
        五月十日，面額一百萬元該筆借款之利息，一面又將上開二萬五千元列入本
        金計算，該二萬五千元究係本金或係利息，已有可疑；何況，原告既主張被
        告向其借款二百五十萬元，何以僅其中一百萬元借款支付利息，其餘一百五
        十萬元無需支付利息，故縱該二萬五千元係屬利息，惟究係總借款金額之利
        息或係其中部份借款之利息，計息期間究竟多長，均屬不明，按此係屬原告
        主張對其有利之事項，自應由原告就兩造有約定利率之有利事實，負舉證責
        任，若原告未能舉證，自應依法定利率年息百分之五計算利息，始屬公允。
    ４、若係依法定利率年利率百分之五計算利息，則至原告於八十七年四月十五日
        售地完成日止，本金加利息總計二百七十三萬四千七百零八元（被證一），
        扣除原告出售被告土地得款一百八十二萬五千七百二十元，尚欠九十萬八千
        九百八十八元。
    ５、另按民法第一百二十六條規定：利息、紅利、租金、贍養費、退職金及其他
        一年或不及一年之定期給付債權，其各期給付請求權，因五年間不行使而消
        滅。本件原告係於九十三年三月二十六日聲請支付命令，利息之請求回溯五
        年，應自八十八年三月二十六日起算，超逾上開期日之利息請求權已罹於時
        效消滅，原告請求自「八十七年四月十六日」起算之利息，亦有不當。
  三、證據：提出計算表影本為證。
    理    由
一、本件借款之爭執，經爭點整理：
  １、雙方無爭執事項：
    本金部分0000000元，兩造無爭執。
    六張支票票載到期日如被告九十三年八月十八日附表所示兩造無爭執。
    另案確認被告已清償0000000元，兩造無爭執。
    本件訴訟之遲延利息，應自八十八年三月二十六日起算，兩造無爭執。
  ２、雙方爭執之重心：
    有無利息約定，利息約定是否為月息兩分五釐。
    原告稱：有該利息約定者，僅請求年息百分之二十。
              （計算結果為：被告尚欠0000000元）。
              如法院認為無利息約定，應依票據法年息百分之六計算之。
      被告稱：無利息約定，僅請求年息百分之五。
              （計算結果為：被告僅欠九０八九八八元）。
              因原告起訴為借款之法律關係，所以只能計算百分之五。
二、雙方利息應如何計算（月息二分五釐或其他）。
  １、原告認為民國八十四年間，民間以支票借款項，月息通常在二分五釐以上，此
      亦為眾所週知之事實，又被告自八十四年間起，屢以支票向原告調借款項，一
      百萬元借款，即按月開具二萬五千元之支票充付利息，二十五萬元之借款二個
      月，則開立一萬二千五百元之支票充付利息，七十五萬元之借款一個月，則開
      具一萬八千七百五十元之支票充付利息，此有原告之花蓮市第一信用合作社代
      收票據存摺可稽。足證該借款之利息確係月息二分五釐。
  ２、被告稱，原告一面主張發票日八十五年四月十日，面額二萬五千元之支票係發
      票日八十五年五月十日，面額一百萬元該筆借款之利息，一面又將上開二萬五
      千元列入本金計算，該二萬五千元究係本金或係利息，已有可疑；何況，原告
      既主張被告向其借款二百五十萬元，何以僅其中一百萬元借款支付利息，其餘
      一百五十萬元無需支付利息，故縱該二萬五千元係屬利息，惟究係總借款金額
      之利息或係其中部份借款之利息，計息期間究竟多長，均屬不明，按此係屬原
      告主張對其有利之事項，自應由原告就兩造有約定利率之有利事實，負舉證責
      任，若原告未能舉證，自應依法定利率年息百分之五計算利息，始屬公允。
  ３、本院認定原告應就約定利息之有利於己之事實為積極之舉證證明之，但原告所
      提出花蓮市第一信用合作社代收票據憑摺（節本）影本，僅足以證實收受特定
      金額，無法呈現是基於如何之計算而得，誠如被告抗辯稱：「被告向其借款二
      百五十萬元，何以僅其中一百萬元借款支付利息，其餘一百五十萬元無需支付
      利息，故縱該二萬五千元係屬利息，惟究係總借款金額之利息或係其中部份借
      款之利息，計息期間究竟多長，均屬不明」，原告就該部分是未能以積極之證
      據證明之，本院自難為原告有利之認定（不足以證明約定利息為月息二分五釐
      ）。且本件因原告起訴為借款之法律關係，所以無法依票據法年息百分之六計
      算之，只能計算百分之五之遲延利息。計算結果應為被告尚欠九０八九八八元
      ，及自八十八年三月二十六日至清償日止一年息百分之五計算之利息。
三、從而原告依消費借貸契約請求被告給付借款新台幣玖拾萬零捌仟玖佰捌拾捌元，
    並自民國八十八年三月二十六日起至清償日止，按年息百分之五計算之利息，為
    有理由，應予准許，超過部分為無理由。但原告有理由部分為被告所認諾之範圍
    ，本院當職權為假執行之宣告，原告陳明願供擔保，請求宣告假執行者，自無必
    要，當予駁回。被告陳明願供擔保，請求宣告免予假執行，當酌情准許之。
四、據上論結：本件原告之訴為一部有理由、一部無理由，依民事訴訟法第七十八條
    、第三百八十九條第一項第一款、第三百九十二條第二項，判決如主文。
中　　　華　　　民　　　國　　九十三　　年　　　十　　　月　　　四　　　日
　　　　　　　　　　　　　　　臺灣花蓮地方法院民事庭
~B法　　　官　陳心弘
右正本証明與原本無異。
如對本判決不服，應於送達後廿日內，向本院提出上訴狀（應抄附繕本）。
~B法院書記官　黃金定
中　　　華　　　民　　　國　　九十三　　年　　　十　　　月　　　四　　　日
